臺灣屏東地方法院刑事判決　　　　　　　100年度訴字第944號
公　訴　人　臺灣屏東地方法院檢察署檢察官
被　　　告　鍾宇鳳
上列被告因搶奪案件，經檢察官提起公訴（100年度偵字第4937號）
本院判決如下：
    主  文
鍾宇鳳犯搶奪罪，處有期徒刑柒月。
    事  實
一、鍾宇鳳於民國100 年5 月7 日上午10時20分許，騎乘車號WF
    S-279 號之輕機車，至址設屏東縣內埔鄉○○路11號「上品
    檳榔攤」之後門，向老闆李琴購買香菸，為李琴所拒，竟意
    圖為自己不法之所有，步入檳榔攤內，趁李琴不及防備之際
    ，徒手搶奪放置在櫃檯上之香菸6 包，李琴見狀即抱住鍾宇
    鳳，要求鍾宇鳳返還香菸，鍾宇鳳手中之6 包香菸因而掉落
    地上，鍾宇鳳旋又承上開搶奪犯意，接續趁李琴撿拾香菸不
    及防備之際，至櫃檯拉開抽屜搶奪現金新臺幣（下同）
    1,800 元，李琴見狀再度抱住鍾宇鳳，而李琴之女兒曾子芸
    見狀亦同聲喝斥要求鍾宇鳳返還金錢，鍾宇鳳隨即將左手所
    持之贓款1,400 元丟置地上，並趁李琴撿拾金錢不及防備時
    ，復撿取地上之白色大衛杜夫香菸2 包，連同得手放在右手
    之現金400 元騎乘機車逃逸，曾子芸因見鍾宇鳳右手仍持部
    分贓款逃逸，經告知李琴及李琴結算當日收支，發現短少現
    金400 元，始報警處理，而查悉上情。
二、案經李琴訴由屏東縣政府警察局內埔分局報告臺灣屏東地方
    法院檢察署檢察官偵查起訴。
    理  由
一、證據能力部分：
    按刑事訴訟法第159 條之1 第2 項規定：「被告以外之人於
    偵查中向檢察官所為之陳述，除顯有不可信之情況者外，得
    為證據」。查告訴人即證人李琴與證人曾子芸於偵查中向檢
    察官所為關於本件案發過程之證述，除證人曾子芸因未滿16
    歲依法不得令其具結外，證人李琴已依法於檢察官訊問前具
    結，皆可擔保其係據實陳述，而被告對於上開證人之證言，
    亦未曾主張釋明此等向檢察官所為之陳述有任何其他顯有不
    可信之情事，足認上開證人於偵查中向檢察官所為之陳述，
    自均具有證據能力。
二、訊據被告鍾宇鳳固坦承有於上開時地向告訴人拿取香菸，惟
    否認有何搶奪之犯行，辯稱：伊拿500元向告訴人購買香菸
    ，因告訴人不理會伊，伊即進入檳榔攤內到櫃台內拿取價格
    500 元之香菸6 包，告訴人抱住伊係為了表示伊尚積欠1080
    元，伊雙手所持之香菸6 包因告訴人環抱伊之動作而掉落地
    上，伊於知道積欠告訴人1080元之事實後，就經告訴人之同
    意改拿櫃檯上的1 包香菸及應找伊之現金400 元，告訴人再
    度抱住伊表示伊尚積欠1080元，伊即將現金400 元返還與告
    訴人用以清償伊所積欠之部分債務，並帶著購得之1 包菸離
    開檳榔攤云云。經查：
 (一) 被告確於前開時地有向告訴人表示欲購買白色大衛杜夫香菸
    1 包，經告訴人以其仍有賒欠之債務未清償而拒絕後，被告
    即進入檳榔攤內，趁告訴人未及阻止時搶奪告訴人之香菸6
    包，並因告訴人以環抱其身體之方式阻止而將香菸6 包掉落
    至地上，被告旋又趁告訴人撿拾香菸之際，接續搶奪檳榔攤
    櫃台抽屜內之現金1800元，經告訴人再度以上開方式阻止時
    ，被告即將左手抓著的現金1400元丟至地上，並又趁告訴人
    急忙撿拾地上金錢之際，接續搶奪地上之白色大衛杜夫香菸
    2 包後，連同右手抓著的現金400 元離開檳榔攤，業經證人
    即告訴人李琴及曾子芸先後分別於偵查及本院審理時結證明
    確，且核其二人結證內容一致，應非臨訟杜撰之詞。
 (二) 又據被告於警詢中供承，其拿取前述香菸之過程中，曾遭告
    訴人抱住並被告訴人抓傷等語，亦可見被告拿取香菸之過程
    非如其所辯係全經告訴人同意，且係經告訴人反抗後，被告
    始取得前述香菸，而此亦徵前述人李琴、曾子芸所證為實。
    此外參以被告在案發後，所騎乘之車號WFS-279 號輕機車經
    警採證後，發現上開機車之前方置物箱內有白色大衛杜夫香
    菸2 包等情，有員警拍攝之照片3 張附卷可佐（見警卷第20
    頁），是被告上開搶奪現金400 元及香菸2 之犯行堪以認定
    。
 (三) 至被告雖以前情置辯，然：
 1. 關於被告於案發前，究打算向告訴人購買幾包菸一節，被告
    先於警詢中稱：我拿500 元要買大衛杜夫1 包，後來李琴拿
    錢卻不給菸，我才直接拿大衛杜夫1 包，因李琴阻止我，另
    6 包香菸才從檯上掉至地上，我沒有拿走400 元等語（見警
    卷第5 頁），嗣於偵查中先稱：我拿500 元給李琴要買1 包
    菸，李琴不理，我進去看到桌上有1 包菸及400 元，就拿該
    包菸及400 元等語（見偵卷第5 頁），後稱：我拿500 元給
    李琴，我有拿6 包菸，我想500 元至少可買6 包菸等語（見
    偵卷第6 頁），再於本院審理中改稱：我拿500 元給李琴，
    並說要買菸，未說要買幾包，等數分鐘未有回應，遂進入檳
    榔攤，告訴李琴要6 包菸，我已拿好菸後，李琴抱住我等語
    （見本院卷第25頁），可見被告之供述前後矛盾，顯難遽採
    。
 2. 對於嗣後取走告訴人檳榔攤內之400 元一節，經查，被告於
    審理中先稱：我看到桌上有1 包菸及400 元，我就自行拿走
    ，告訴人有說那錢是要找我的等語，隨即改稱：我進去時看
    到1 包菸及400 元，因香菸掉了，所以我就拿桌上1 包菸及
    400 元，因我當時與告訴人感情不好，我認為告訴人不會同
    意我拿他東西等語（見本院卷第25頁），再改稱：告訴人有
    同意我拿1 包菸及400 元等語。被告上開供述除前後矛盾外
    ，益徵其拿取上開香菸及400 元確未經告訴人同意，且被告
    係趁告訴人不及防備而取。
 3. 被告究有無拿出500 元向告訴人購買香菸一節，訊據被告於
    警詢中供承要向告訴人買白色大衛杜夫1 包等語（見警卷第
    3 頁），復於言詞審理期日供稱，因其前晚已在超商買了1
    包菸，故案發當日其只想再買1 包菸等語( 見本院卷第25頁
    ) ，但此已與其於偵查中所供稱：我拿500 元給李琴，我拿
    6 包菸，我想500 元至少可買6 包菸等語（見偵卷第6 頁）
    矛盾；又若被告確有拿錢要向告訴人購買香菸，且其所要購
    買的菸是白色大衛杜夫1 包，不論是由告訴人交付，或經告
    訴人同意而由被告自行拿取，理應只拿取「1 包」「白色大
    衛杜夫」香菸，但被告一開始卻拿了6 包混雜七星、黑色及
    白色大衛杜夫香菸，有被告及告訴人李琴在本院審理時分別
    供稱及指證明確（見本院卷第28頁、第25頁背面），由此可
    證被告所辯不實外，益徵證人所指，被告係趁告訴人不及防
    備時，基於搶奪之犯意，匆忙間隨意拿取6 包香菸等語非虛
    。
 4. 復查被告於審理中自承，知道6 包大衛杜夫香菸之價格為51
    0 元，且其當時尚積欠告訴人1,080 元，而告訴人有向其索
    討等情，衡情告訴人除會積極向被告索討欠款外，當不會再
    同意被告賒欠，故被告辯稱其有拿500 元出來向告訴人購買
    香菸一詞，與其前開供述顯有出入，難以採信。
 5. 至被告於為警查獲時，於機車上除發現被告於檳榔攤內所拿
    取之1 包白色大衛杜夫香菸外，尚有另1 包已拆封之白色大
    衛杜夫香菸一節，被告雖辯稱其自檳榔攤離去時僅拿取1 包
    白色大衛杜夫香菸，但其在本院審時供承有向員警表示，該
    包菸是在查獲前一日在超商所購，有發票在家中等語，但從
    未提出，惟於本院審理中改稱，「我不知道有無留發票」、
    「我沒有去找」、「我有找但找不到發票」等語（見本院卷
    第26頁），前後矛盾，並與事理不符，顯難憑採。
 (四) 綜上所述，被告所為各項辯解，諒屬事後圖卸之詞，無足採
    信，本件事證己臻明確，被告犯行洵堪認定，應予依法論科
三、核被告所為，係犯刑法第325 條第1 項之搶奪罪。被告基於
    同一搶奪之犯意，於同一時、地接續搶奪香菸6 包、現金18
    00元，惟因告訴人反抗而落下現金1400元及香菸4 包，僅得
    手400 元及香菸2 包，其先後數個搶奪舉動，持續侵害同一
    法益，為接續犯，僅成立單純一罪。爰審酌被告不思以正當
    途徑取得財物，竟利用自己對檳榔攤之熟悉，欺負告訴人為
    女子不及抵抗，而掠取他人之財物，對被害人財產安全所造
    成之損害程度非輕，及對社會秩序產生一定程度之危害，兼
    衡被告前未受刑之宣告，有其臺灣高等法院被告前案紀錄表
    可憑（見本院卷第5 頁），素行非劣，犯罪所得為400 元及
    2 包香菸，及其犯罪之動機、目的、犯後未見悔意、未賠償
    被害人損害，態度不佳及其智識程度等一切情狀，量處如主
    文所示之刑，以示懲儆。至檢察官具體求處應執行有期徒刑
    10月，然考量被告犯罪之上開情狀，以量處上開刑度為適當
    ，上開求刑核屬過重，附此敘明。
據上論斷，應依刑事訴訟法第299 條第1 項前段，刑法第325 條
第1項，判決如主文。
本案經檢察官許英輝到庭執行職務。
中    華    民    國   100    年    10    月    26    日
                  刑事第四庭    審判長法  官  莊鎮遠
                                      法  官  邱瓊瑩
                                      法  官  潘怡珍
本件得上訴。
本案論罪科刑法條：刑法第325條第1項。
以上正本證明與原本無異。
如不服本判決應於收受判決後10日內向本院提出上訴書狀，並
應敘述具體理由；其未敘述上訴理由者，應於上訴期間屆滿後
20日內向本院補提理由書（均須按他造當事人之人數附繕本）
「切勿逕送上級法院」。
中    華    民    國   100    年    10    月    26    日
                                書記官  黃麗燕